【裁判字號】    90,易,2710
【裁判日期】    900919
【裁判案由】    就業服務法
【裁判全文】
臺灣板橋地方法院刑事判決                          九十年度易字第二七一號
    公  訴  人  臺灣板橋地方法院檢察署檢察官
    被      告  甲○○○○業有限公司
    兼代 表 人  乙○○
    被      告  丙○○
右列被告因違反就業服務法案件，檢察官聲請以簡易判決處刑（九十年度偵字第六三
四四、九三八○號），經本院板橋簡易庭認不宜以簡易判決處刑而移送前來，本院依
通常程序判決如左：
    主  文
乙○○法人之代表人，因執行業務，違反雇主不得未經許可聘僱他人所申請聘僱之外
國人之規定，其聘僱人數為二人以上，處罰金新臺幣陸萬元，如易服勞役，以銀元參
佰元即新臺幣玖佰元折算壹日。
甲○○○○業有限公司其之代表人，因執行業務，違反雇主不得未經許可聘僱他人所
申請聘僱之外國人之規定，其聘僱人數為二人以上，處罰金新臺幣伍萬元。
丙○○法人之代表人，因執行業務，違反雇主不得以本人名義聘僱外國人為他人工作
之規定，其聘僱人數為二人以上，處罰金新臺幣陸萬元，如易服勞役，以銀元參佰元
即新臺幣玖佰元折算壹日。
    事  實
一、丙○○係設於臺北縣中和市○○街三十號之立丞製衣事業有限公司（下稱立丞公
    司）之代表人，於民國八十八年九月間因執行業務而向主管機關申請許可後，聘
    僱泰國籍人ＳＵＡＭＡＰＨＡＮＡＯ  ＰＲＡＹＡＴ及ＤＡＯＮＯＩ  ＰＨＡＥ
    ＮＧＥＳＥＥ二人至立丞公司擔任製衣加工之工作，詎至八十九年九月間因立丞
    公司經營不善而結束營業，丙○○明知雇主不得以本人名義聘僱外國人為他人工
    作，竟未經主管機關之許可，即逕行轉換雇主及工作而將該二名泰國籍人攜至臺
    北縣板橋市○○路十號三樓，而為由其兄乙○○所開設之甲○○○○業有限公司
    （下稱洋昇公司）工作。而乙○○為洋昇公司之代表人，明知雇主不得未經許可
    聘僱他人所申請聘僱之外國人，竟自民國八十九年九月間起，為執行該公司業務
    ，在上址僱用立丞公司所申請聘僱之上開二名泰國籍人擔任製衣加工之工作，工
    資每月約新臺幣（下同）一萬六千五百元，迄至九十年一月三十一日下午六時三
    十分許，始在上址洋昇公司內為警查獲。
二、案經臺北縣警察局板橋分局報請臺灣板橋地方法院檢察署檢察官偵查起訴。
    理  由
一、被告乙○○、洋昇公司經合法傳喚無正當理由不到庭，本院認係應科罰金之案件
    ，爰不待其陳述逕行判決。
二、訊據被告丙○○對右揭事實已自白不諱，而其餘被告雖未到庭陳述，惟據被告乙○○於偵查中之陳述則已自白上開犯行不諱，核與被告丙○○自白及上開二名外
    國人於警訊指訴情形相符，並有外僑居留口卡、外僑居留證、護照影本各二紙在
    卷可憑，從而本件事證明確，被告犯行洵堪認定。
三、按雇主不得以本人名義聘僱外國人為他人工作，另雇主亦不得未經許可聘雇他人
    所申請聘僱之外國人，就業服務法第五十三條第二款、第三款分別定有明文，被
    告丙○○係立丞公司（未據起訴）之代表人、被告乙○○係被告洋昇公司之代表
    人，均有營利事業登記證影本可憑，其因執行業務，以本人名義聘僱外國人為他
    人工作，或未經許可聘僱他人所申請聘僱之外國人，聘僱人數為二人，核其所為
    ，被告丙○○、乙○○均係犯就業服務法第五十八條第二項、第一項後段之罪，
    被告洋昇公司則應依同條第二項規定科以該條第一項後段之罰金。至本院板橋簡
    易庭移送函意旨以就業服務法第五十三條第二款所指之「以本人名義聘僱外國人
    為他人工作」之規定意旨係指對於本無聘僱外國人需要之人卻以其名義聘僱外國
    人為他人工作，欺瞞主管機關對雇主身分之認定而言，而認被告丙○○係事後立
    丞公司結束營業後始轉換至被告洋昇公司工作，尚與該條款規定之構成要件不符
    云云，惟按依就業服務法第五十三條第二款所規定之雇主不得有「以本人名義聘
    僱外國人為他人工作」行為之文句，依其文義解釋並無前開移送函意旨所指僅限
    縮於雇主並無僱請外國人之意思，乃以其名義虛偽向主管機關申請獲得聘僱許可
    ，卻為他人工作之情形，而不包括事後轉換雇主之情形。此觀之同法第五十條規
    定外國人受聘僱從事工作，在聘僱許可有效期間內，如需轉換雇主或工作，應事
    先由新雇主與原雇主共同申請許可，且依第四十三條第一項第七款至第九款規定
    工作者，不得轉換雇主及工作及同法第五十四條第一項第一款、第二款規定應撤
    銷其聘僱許可之情形，乃為受聘僱於為其申請許可以外之雇主者及從事許可以外
    之工作者，足見上開未經許可轉換雇主及從事許可以外之工作之情形，均為就業
    服務法所規定之禁止事項。而同法第五十三條第四款既僅規定雇主不得指派所聘
    僱之外國人從事申請許可以外之工作而未直接明文規定不得未經許可任意轉換雇
    主，則依前述立法意旨之說明，顯非有意於第五十三條內漏未規定禁止未經許可
    轉換雇主之情形，是該法第五十三條第二款既乃訂明雇主不得以本人名義聘僱外
    國人為他人工作，足見該條第二款所指之雇主不得以本人名義聘僱外國人為他人
    工作之文義，除應包括前述自始虛偽以自己名義申請聘僱許可而為他人工作之情
    形外，顯亦包括自己真正申請聘僱許可，事後卻未經許可任意轉換雇主為他人工
    作之情形甚明，此亦可就同法第五十三條第四款所規定不得指派從事申請許可以
    外之工作之禁止事項，於同法第六十二條已明定應裁處罰鍰之規定，但同為禁止
    事項之未經許可轉換雇主之情形，卻並無另定處罰明文，從而事後未經許可轉換
    雇主為他人工作之情形，顯即包含於第五十三條第二款之禁止事項內而應以同法
    第五十八條規定處罰即明，移送函意旨所執之法律見解自有未洽，併予指明。爰
    審酌被告丙○○、乙○○犯罪之動機、目的、手段、所生危害、犯罪後態度及被
    告洋昇公司之資力等一切情狀，分別量處如主文所示之罰金，被告丙○○、乙○○部分並均諭知易服勞役之折算標準。
據上論斷，應依刑事訴訟法第二百九十九條第一項前段、第三百零六條，就業服務法
第五十八條第一項後段、第二項、第五十三條第二款、第三款、刑法第十一條前段、
第四十二條第二項、罰金罰鍰提高標準條例第二條，現行法規所定貨幣單位折算新臺
幣條例第二條判決如主文。
本案經檢察官林建中到庭執行職務
中      華      民      國      九十      年      九      月    十九    日
                                  臺灣板橋地方法院刑事第六庭
                                          法  官  朱 耀 平
右正本證明與原本無異。
如不服本判決，應於判決送達後十日內，向本院提出上訴狀。
                                          書記官  黃 炎 煌
中      華      民      國      九十      年      九      月    二十一  日
附錄本案論罪科刑法條全文
就業服務法第五十三條
雇主不得有左列行為：
一、聘僱或留用未經許可或許可失效之外國人。
二、以本人名義聘僱外國人為他人工作。
三、未經許可聘僱或留用他人所申請聘僱之外國人。
四、指派所聘僱之外國人從事申請許可以外之工作。
就業服務法第五十八條
違反第五十三條第一款、第二款或第三款規定，其聘僱或留用人數為一人者，處六月
以下有期徒刑、拘役或科或併科新台幣九萬元以下罰金；其聘僱或留用人數為二人以
上者，處三年以下有期徒刑、拘役或科或併科新台幣三十萬元以下罰金。
法人之代表人、法人或自然人之代理人、受雇人或其他從業人員，因執行業務犯前項
之罪者，除處罰其行為人外，對該法人或自然人亦科以前項之罰金。


司法院資訊處製作；財團法人民間司法改革基金會備份。
